【裁判字號】    94,金,1
【裁判日期】    951128
【裁判案由】    損害賠償
【裁判全文】
臺灣臺中地方法院民事判決                 94年度金字第1號
原      告  丙○○
訴訟代理人  陳居亮    律師
複代理人    丁○○
被      告  乙○○
被      告  大裕證券股份有限公司
法定代理人  甲○○
上列一人之
訴訟代理人  朱從龍    律師
上列當事人間損害賠償事件，本院於民國95年10月31日言詞辯論
終結，判決如下：
    主    文
原告之訴及其假執行之聲請均駁回。
訴訟費用由原告負擔。
    事實及理由
壹、程序方面：
一、按訴狀送達後，原告不得將原訴變更或追加他訴。但被告同
    意或擴張或減縮應受判決事項之聲明者，不在此限，民事訴
    訟法第２５５條第１項第１款、第３款定有明文。本件原告
    原起訴請求：被告應連帶給付原告新臺幣（下同）0000
    000元，及自起訴狀繕本送達翌日起至清償日止，按年息
    ５％計算之利息；嗣變更其請求為：(1)被告乙○○與大裕證
    券股份有限公司（以下簡稱大裕證券公司）應連帶給付原告
    0000000元，(2)被告乙○○應再給付原告５３４００
    ０元，及均自最後起訴狀繕本送達翌日起至清償日止，按年
    息５％計算之利息；嗣再變更其請求為：(1)被告乙○○與大
    裕證券公司應連帶給付原告0000000元，(2)被告乙○
    ○應再給付原告５３４０００元，及均自最後起訴狀繕本送
    達翌日起至清償日止，按年息５％計算之利息，核屬減縮應
    受判決事項之聲明，且經被告大裕證券公司同意，與首揭規
    定相符，應予准許。
二、本件被告乙○○經合法通知，未於言詞辯論期日到場，核無
    民事訴訟法第３８６條所列各款情形，爰依原告之聲請，由
    其一造辯論而為判決。
貳、事實摘要：
一、原告起訴主張：
（一）被告乙○○係原告之胞兄，原告曾因被告乙○○之提議而
      欲至訴外人富春證券股份有限公司（以下簡稱富春證券公
      司）開設帳戶買賣股票，乃於民國（下同）８４年１月１
      １日由原告自訴外人中興商業銀行（以下簡稱中興銀行）
      台中分行帳戶內轉帳提領３００萬元，並由中興銀行開立
      台銀支票兩紙，面額各為１５０萬元。當日原告偕同被告
      乙○○至訴外人台中市第八信用合作社（以下簡稱八信合
      作社，已改制為誠泰商業銀行，嗣又改為台灣新光商業銀
      行）開立活期存款帳戶（帳號0000－00－0000
      000－0，嗣八信合作社改為誠泰銀行後，該帳號變更
      為0000－00－000000－0）。惟因原告下午
      看診時間將至，原告乃於完成八信合作社開戶手續後即行
      離去。當時原告只有授權被告乙○○將上開兩紙台銀支票
      存入上揭八信合作社帳戶內，除此之外，即未再同意或授
      權被告乙○○得代理原告處理任何事情。翌日，被告乙○
      ○拿著乙紙「富春證券股份有限公司客戶個人徵信資料」
      前來原告診所要原告簽名填寫，並謂其係辦理證券買賣開
      戶所需且可節省將來前去辦理開戶之時間云云，原告不疑
      有他，乃在上開客戶個人徵信資料上簽名蓋章，惟因原告
      診所業務繁忙，且另有一位從原告診所離職之護士亦在其
      他證券公司上班，並希望原告至其上班之證券公司開戶買
      賣股票，故原告將欲在富春證券公司開戶買賣股票之事暫
      時擱置。孰料被告乙○○利用其與富春證券公司營業員熟
      識的機會，一方面將上開兩紙台銀支票中的一張存入上開
      原告於八信合作社的帳戶內，而將另紙台銀支票侵占為己
      有；另一方面被告乙○○並又瞞著原告而私自以原告名義
      填寫八信合作社之「委託書」及「同意書」以及在富春證
      券公司內完成開立證券交割買賣帳戶之手續。嗣後富春證
      券公司更在未經原告同意授權委託他人得代理原告買賣證
      券之情形下，竟然逕自接受被告乙○○下單而在上揭以原
      告名義盜開之證券帳戶內買進或賣出股票。
（二）８４年１１月２９日富春證券公司結束營業，並與被告大
      裕證券公司簽訂「讓受契約書」，由被告大裕證券公司購
      買富春證券公司之營業及設備，惟不含負債在內。被告大
      裕證券公司於８４年１１月３０日受讓富春證券公司之營
      業後，依證券交易相關規則規定證券買賣授權需有授權書
      ，然被告大裕證券公司仍然在沒有原告授權被告乙○○得
      代理原告買賣股票之情形下，逕自接受被告乙○○利用上
      開盜開之原告名義證券帳戶為股票之下單買賣。猶有甚者
      ，於８５年１１月１１日，被告大裕證券公司富春分公司
      竟然在原告不知情且亦未親自出面辦理開戶手續之情形下
      ，其營業員逕自與被告乙○○串謀而盜用原告名義，在被
      告大裕證券公司富春分公司內重新開立股票交割買賣帳戶
      ，並繼續接受被告乙○○利用上開盜開之原告名義證券帳
      戶為股票之下單買賣。甚且，於８６年３月３１日訴外人
      即原告胞弟吳逸謨將其向原告借貸之借款１８０萬元返還
      予原告，併將該１８０萬元匯入原告上開八信合作社帳戶
      內，惟該筆１８０萬元亦遭被告乙○○逕自挪用至上開盜
      開之原告名義證券帳戶內作為買賣股票之用。以上事實，
      原告迄至９３年１２月底，當被告大裕證券公司欲將其營
      業讓與訴外人元富證券股份有限公司（以下簡稱元富證券
      公司）之時，當時由於有一位長期與原告配合之吉祥證券
      公司營業員林建宏因轉換工作地點而至元富證券公司富春
      分公司任職，且欲替原告在元富證券公司富春分公司開設
      證券交割買賣之帳戶，原告經由林建宏君之通知始知悉原
      告名義已被盜用並在該富春分公司內開設有證券交割買賣
      之帳戶。
（三）被告大裕證券公司與富春證券公司簽訂之讓受契約書第４
      條約定有：「甲方同意其原與委託人所訂之『委託買賣有
      價證券受託契約』及『證券商客戶開設有價證券集中保管
      契約』由乙方承受甲方之契約當事人地位，及復華信用交
      易戶，並由乙方負責通知委託人以取得其同意。基於各該
      契約，在結束營業基準日前，甲方與委託人所生之權利義
      務由甲方自行負責。」惟被告大裕證券公司並未依照上開
      契約條款內容通知原告或取得原告之同意，原告亦因之一
      直沒有機會得以獲知被假借名義開立股票買賣交割帳戶之
      事。是故被告大裕證券公司自讓受訴外人富春證券公司之
      業務時起至今，由於均未就系爭原告名義股票買賣交割帳
      戶之事通知原告，或取得原告同意，則被告大裕證券公司
      自是因之無法免除其與被告乙○○應負擔之連帶賠償責任
      。綜上，原告係於９３年１２月底經由訴外人林建宏之告
      知始知悉上情，當時原告乃於９３年１２月３０日向誠泰
      銀行（即原為八信合作社）申請補發存摺，原告並自９３
      年１２月３１日起自己使用上揭被盜用之證券交割帳戶去
      買賣股票（蓋林建宏君曾向原告表示，原告名義於元富證
      券公司大裕分公司內已開設有帳戶，不得再開立第二個帳
      戶，是故才以補發存摺方式為之）。然而原告前此存於八
      信合作社帳戶內之系爭１５０萬元以及１８０萬元，則於
      ８６年１２月２１日當時只剩下６４０元，而截至９３年
      １２月３０日當時就只剩下５６２元。又於９３年１２月
      底，上開原告名義之股票交割帳戶內只剩下「和桐」股票
      ６張（即６０００股）及「春源鋼鐵」３張（即３０００
      股），由於被告乙○○與訴外人富春證券公司之營業員共
      同盜開原告帳戶，以及被告大裕證券公司明知被告乙○○
      並未取得原告授權得為代理買賣股票，與被告乙○○共同
      盜用原告所有系爭１５０萬元及１８０萬元並為股票之買
      賣，致原告受有0000000元之損害（000000
      0＋0000000－000＝0000000），然因
      原告母親於８６年１０月３日去世前，原告曾同意被告乙
      ○○自系爭帳戶領出現金作為奉養母親之用，提領之金額
      計0000000元，原告同意自對被告請求之金額中扣
      除，並扣除原告曾於該帳戶提領之４９４００元 (至另筆
      ６５０００元之提款，則係被告乙○○假借辦理繼承事宜
      為由，於取得原告印章後，私自盜領之款項，非原告提領
      ），是原告得向被告乙○○請求之金額計為000000
      0元（0000000－0000000－00000＝
      0000000）。另被告大裕證券公司係於８４年１１
      月３０日受讓富春證券公司業務，是就上揭受讓日之前，
      於系爭帳戶之轉出、匯出款項合計５３４０００元，此部
      分與被告大裕證券公司無涉，而應由被告乙○○與訴外人
      富春證券公司負擔連帶賠償責任，就此部分爰對被告大裕
      證券公司之請求金額中予以扣除。扣除之後，原告對被告
      大裕證券公司及被告乙○○請求連帶賠償之金額則剩餘0
      000000元（0000000－000000＝00
      00000）。為此爰依民法第１８４條第１項及第１８
      ５條之規定，請求被告連帶賠償原告所受損害等語。
（四）並聲明：
    1.被告乙○○與被告大裕證券公司應連帶給付原告0000
      000元，暨自最後起訴狀繕本送達翌日起至清償日止，
      按年息５％計算之利息。
    2.被告乙○○應再給付原告５３４０００元，暨自最後起訴
      狀繕本送達翌日起至清償日，按年息５％計算之利息。
    3.原告願供擔保，請准宣告假執行。
二、被告大裕證券公司則以：
（一）原告所主張者係其與被告乙○○及八信合作社間之存款爭
      議，與被告大裕證券公司無涉，且原告前已基於相同原因
      事實向銀行訴追款項，因無法舉證帳戶內款項係其所有，
      業經判決敗訴在案，是原告請求賠償，自無理由。再者，
      被告大裕證券公司，僅從事股票買賣交易行為之業務，委
      託人之股票賣出後，所得款項係匯入委託人指定銀行帳戶
      ，被告並不負責保管，原告知之甚詳，並曾對八信合作社
      訴訟而敗訴。準此，委託人即原告之銀行帳戶內存款是否
      遭盜領，自與被告大裕證券公司無涉。況依通常情形，證
      券公司將賣股得款匯入委託人指定帳戶之行為，均不致生
      委託人存款遭他人提領之結果。準此，被告大裕證券公司
      行為與原告損害並無相當因果關係，被告自無庸就原告損
      害負責。
（二）按開立供證券交割用途之銀行帳戶時，需先有證券帳戶之
      存在，銀行始接受開立該種銀行帳戶，故證券帳戶之開立
      ，早於銀行帳戶之開立。原告自承其於８４年１月１１日
      利用中午休診時間，在設於富春證券營業廳之八信合作社
      開立與證券連立之銀行帳戶（帳號：00000－00－
      0000000－0），足證原告係親自於富春證券公司
      內，先開立富春證券公司之證券帳戶（帳號：０５３７１
      －９），再開立上開銀行帳戶。然因當初開戶時間已過中
      午，富春證券公司傳送開戶資料至主管機關台灣證券交易
      所之時間已過，故富春證券公司將「委託買賣證券受託契
      約」之開戶日期打印為次日，即８４年１月１２日。惟自
      八信合作社之８４年１月１１日證券買賣交割「委託書」
      中之見證人欄，列有富春證券及蓋有該公司之印文，亦可
      知二帳戶係同日開立，並係為證券交易及交割之用途。此
      再自原告之八信合作社帳戶開立後，確有數十種股票之交
      易紀錄，即可再度證明。另原告非僅開立證券及銀行帳戶
      ，且於８４年９月３０日，將富春證券公司帳戶通信處改
      至其診所，即台中市○○路２之２號，復於８５年１２月
      １７日變更戶籍住址至上開同址。查原告戶籍變更後之新
      身分證為被告所無法取得，勢必由原告所自行提出，故原
      告對證券之交易必已知悉，不能諉為不知。又原告既持有
      各家上市公司之股票，各該公司自會寄發股東會開會通知
      書、上市公司之股務代理機構亦會將股票除權之函件寄至
      原告戶籍地址，原告更無不知之理？況查原告曾於８８年
      ２月１１日親自到誠泰銀行變更印章，其後更自行將其所
      購買股票所配發之和桐、金寶、國巨等零股，委託被告大
      裕證券公司賣出，並分別於同年２月１１日、１２月９日
      將其出售股票所得股款，以現金分別領出４９０００元、
      ６５０００元，此自其提領日期均為股款轉入誠泰銀行帳
      戶之當日，即可證原告早已知悉並使用此證券帳戶。此外
      ，原告於８５年１月１７日，更曾以總額２５０萬元之丙
      ○○本人定存單５紙，向富春證券公司申請提高投資額度
      ，顯見原告至遲於８８年間早已知悉該證券帳戶之存在，
      準此，足見原告偽稱其於９３年１２月底始知悉其在富春
      證券公司內開設有證券交割買賣之帳戶云云，顯違常理，
      不足採信。且退萬步言，原告縱有侵權行為之請求權，亦
      早已罹於二年之消滅時效。
（三）原告將其所有設於誠泰銀行之帳戶及存款，均授權與被告
      乙○○使用，並交付印鑑及存摺，足證原告已授與被告乙
      ○○代理權，縱原告對被告乙○○之代理權設有限制，惟
      此係原告與乙○○間之內部關係，被告無從知悉，原告仍
      應自負其責。縱如原告所辯未授予被告乙○○代理權，然
      依原告將其證券及銀行帳戶之印章、存摺自８４年開戶後
      ，皆交由被告乙○○使用及保管，依民法第１６９條之規
      定，縱無書面委託或授權書，亦有表見代理之適用，是原
      告丙○○與乙○○之間既有表見代理之法律關係存在，則
      原告如有任何損失，自應向其代理人即被告乙○○求償，
      而不得向第三人即被告主張侵權行為，至為明灼。另原告
      雖主張證券交易相關規則規定證券買賣授權需有授權書之
      存在云云，惟查相關規定不過僅係行政規則，要屬證券管
      理機關與證券商間行政管理之規定，縱有違反，亦不構成
      侵權行為等語置辯。
（四）並聲明：請求駁回原告之訴及假執行之聲請。
三、被告乙○○未於言詞辯論期日到場，亦未提出書狀作何聲明
    或陳述。
參、原告與被告大裕證券公司不爭執之事項：
一、訴外人富春證券公司於８４年１１月２９日結束營業，並將
    全部營業讓與被告大裕證券公司，被告大裕證券公司富春分
    公司於８４年１１月３０日在同址開始營業；嗣被告大裕證
    券公司於９３年１２月３１日結束營業，並將營業權讓與訴
    外人元富證券公司，訴外人元富證券公司富春分公司於９４
    年１月１日在同址開始營業。
二、訴外人八信合作社改制為誠泰銀行台中分行，嗣又改為台灣
    新光銀行台中分行。
三、原告於８４年１月１１日利用中午休診時間，偕同其胞兄即
    被告乙○○至訴外人八信合作社，由原告親自申請開立帳號
    0000－00－0000000－0活期存款帳戶（嗣八
    信合作社改為誠泰銀行後，該帳戶變更為0000－00－
    000000－0活期存款帳戶）。
四、填表日期８４年１月１２日之「富春證券股份有限公司客戶
    個人徵信資料」上「客戶簽章」欄之「丙○○」簽名筆跡，
    係原告本人之簽名。
五、原告在八信合作社與富春證券公司於開戶時所使用之印章均
    為同一顆原告之印章；嗣於８５年１１月１１日在大裕證券
    公司富春分公司開立之櫃臺買賣有價證券契約亦為同一顆原
    告之印章。
六、原告曾於８８年２月１１日親自至誠泰銀行辦理變更印鑑。
肆、法院之判斷：
一、本件原告主張其原欲至富春證券公司開立帳戶買賣股票，於
    ８４年１月１１日偕同被告乙○○至八信合作社開立活期存
    款帳戶，惟因下午看診時間將至，原告乃於八信合作社開戶
    手續完成後隨即離去，並請被告乙○○代為將其自中興銀行
    領出之台銀支票２紙，面額各１５０萬元，共計３００萬元
    ，存入八信合作社之帳戶。嗣因原告診所繁忙，且自原告診
    所離職之護士希望原告在其上班之證券公司開戶買賣股票，
    原告將欲在富春證券公司開戶買賣股票之事暫時擱置，詎被
    告乙○○竟私自以原告名義填寫八信合作社之「委託書」及
    「同意書」，以及在富春證券公司內完成開立證券交割買賣
    帳戶之手續，復將原告上開２紙支票中之一紙１５０萬元支
    票存入原告上開八信合作社之帳戶，另一紙１５０萬元支票
    則占為己有。富春證券公司未經原告同意授權委託他人得代
    理原告買賣證券之情形下，逕自接受被告乙○○下單而在上
    揭以原告名義盜開之證券帳戶內買賣股票，嗣被告大裕證券
    公司於８４年１１月３０日受讓富春證券公司之營業後，仍
    在未得原告授權之情形下，接受被告乙○○以原告上開證券
    帳戶為股票之下單買賣，甚且於８５年１１月１１日，被告
    乙○○逕自以原告名義在被告大裕證券公司富春分公司內重
    新開立股票交割買賣帳戶，被告大裕證券公司富春分公司並
    繼續接受被告乙○○利用上開盜開之原告名義證券帳戶為股
    票之下單買賣。另訴外人吳逸謨於８６年３月３１日將其向
    原告借貸之１８０萬元匯入原告上開八信合作社帳戶內，亦
    遭被告乙○○逕自挪用作為股票買賣之用，以上種種，原告
    迄至９３年１２月間，經訴外人林建宏之告知始知悉上情等
    語；惟此為被告大裕證券公司否認，並以前揭情詞置辯。
二、按因故意或過失，不法侵害他人之權利者，負損害賠償責任
    。又數人共同不法侵害他人之權利者，連帶負損害賠償責任
    ，民法第１８４條第１項前段及第１８５條第１項前段分別
    定有明文。次按民事訴訟如係由原告主張權利者，應先由原
    告負舉證之責，若原告先不能舉證，以證實自己主張之事實
    為真實，則被告就其抗辯事實即令不能舉證，或其所舉證據
    尚有疵累，亦應駁回原告之請求，最高法院１７年上字第９
    １７號判例可資參照。本件原告依侵權行為法則主張被告乙
    ○○與訴外人富春證券公司營業員不法盜用原告名義開設證
    券帳戶，而被告乙○○與大裕證券公司共同盜用原告銀行帳
    戶內之金錢從事股票之買賣，致其受有0000000元之
    損害，依前述判例意旨，即應由原告先就被告有何故意或過
    失之不法侵害行為及其受有前開0000000元損害負舉
    證之責。經查：
(一)原告主張其於８４年１月１１日至八信合作社僅開立活期存
    款帳戶，並未開立證券帳戶，該帳戶係被告乙○○與富春證
    券公司之營業員共同私自以原告名義開立云云，雖提出存款
    印鑑卡、委託買賣證券受託契約書（均為影本）各１份為憑
    。惟按一般之開戶手續，欲開立證券帳戶以進行股票交易
    者，係先至證券公司開設證券戶取得證券帳號後，再持帳號
    向銀行申請開立證券交割之銀行戶，以便進行股票交易，是
    證券戶與用來交割之銀行戶，兩者之帳號相同，僅因銀行編
    號系統之改變，致檢查碼有所不同。本件原告於本院審理時
    自承其於８４年１月１１日原欲開立證券帳戶買賣股票，且
    提出之八信合作社存款印鑑卡上之簽名為其所親簽（見９４
    年９月２０日起訴狀）；再者，觀之原告提出之存款印鑑卡
    ，其上之帳號記載「５３７１－４」，而買賣證券帳號為「
    ５３７１－９」，兩者均為「５３７１」，顯見兩者帳號相
    同；又依台灣新光銀行台中分行函覆本院有關原告開立系爭
    二帳戶之事宜，內容略以「查復本行台中分行客戶丙○○之
    帳戶是先至證券公司取得證券帳號後，再依據證券帳號開立
    相同帳號之銀行帳戶以提供證券交割。」等語，此有台灣新
    光銀行台中分行９５年１０月１９日（９５）新光銀台中字
    第９５２１６號函１份在卷可稽，足見原告主張其未於８４
    年１月１１日開立證券帳戶乙情，已值存疑。原告雖另主
    張委託買賣證券受託契約之日期為８４年１月１２日，與八
    信合作社之銀行開戶日期係８４年１月１１日不同，可知證
    券帳戶之開立晚於銀行帳戶云云。然查，主管機關台灣證券
    交易所每日接受證券業者傳送客戶開戶資料之時間僅至中午
    為止，而本件原告係於中午利用休診時間至富春證券公司開
    戶，已逾台灣證券交易所接受富春證券公司傳送開戶資料之
    時間，故被告抗辯依原告提出之證券買賣交割委託書及同意
    書之簽立日期，均為８４年１月１１日，僅因富春證券公司
    須隔日再將原告之開戶資料傳送至台灣證券交易所，始將該
    受託契約之開戶日期打印為次日即８４年１月１２日，可知
    原告於８４年１月１１日即開立系爭證券帳戶乙情，信而有
    徵，顯非虛妄；況被告乙○○曾於翌日即８４年１月１２日
    拿富春證券公司客戶個人徵信資料至原告診所要求原告簽名
    填寫，衡諸常情，一般人對於個人信用及財產所得之隱私極
    為注重，為避免其個人信用所得財產資料外洩，造成不必要
    之困擾，應無任意提供予他人徵信之用，而原告身為醫師，
    屬高知識份子，亦應知悉此理。是以原告若未於前一日開立
    證券帳戶，何以同意簽立其個人徵信資料供富春證券公司調
    查使用，原告就此雖陳稱係被告乙○○向其說明可節省將來
    辦理證券開戶之時間云云，惟觀諸原告所陳其於當時因有自
    其診所離職之護士希望原告在其上班之證券公司開戶買賣股
    票，原告乃將在富春證券公司開戶買賣股票之事暫時擱置云
    云，茍若如原告所述，係為求節省將來辦理證券開戶之時間
    ，然個人財產資力狀況係屬浮動狀態，隨著原告對於財產之
    運用而有所不同，且原告將來是否確實會於富春證券公司開
    立證券帳戶，尚屬不確定，何以干冒風險，將其個人信用財
    產所得資料提供予尚不確定將來是否會有業務往來之富春證
    券公司？再參諸原告於本院審理時自承：「從民國８４年
    １月我就搬到中清路２之２號這個地址，我和母親住在這裡
    ，乙○○沒有跟我們一起住在這裡」等語（見本院９５年１
    ０月３１日言詞辯論筆錄），足見原告確係自８４年起即居
    住於「中清路２－２號」迄今，而被告乙○○並未與其同住
    ；又依卷附之富春證券公司委託買賣證券受託契約，於８４
    年９月３０日附記更改通信地址至「臺中市○○路２－２號
    」，嗣於８５年１２月１７日再將戶籍地址更改為「臺中市
    ○○路２－２號」，茍若系爭證券帳戶係被告乙○○私自冒
    用原告名義開立，且擅自挪作原告銀行戶之存款以為買賣股
    票之用，何以系爭證券帳戶之通訊住址未記載為被告乙○○
    之住處，以避免原告因收受富春證券公司及各該上市公司之
    通知文件而發現該帳戶，反而分別先後將通訊住處及戶籍地
    址均改至原告之住處，亦顯與常情有違。此外，原告復未能
    提出其他積極證據供本院審酌，原告此部分主張尚難採憑。
(二)原告另主張其迄至９３年１２月底經由訴外人林建宏之告知
    始知系爭證券帳戶之存在，而原告所有之系爭八信合作社帳
    戶內之存款亦遭被告乙○○及被告大裕證券公司擅自挪作股
    票之買賣云云。惟按因買賣股票持有各家公司之股票，依
    有關召開股東常會通知，以及除權除息通知之規定，各該股
    票上市公司必會寄發股東會開會通知及配股通知書予各股東
    。參諸富春證券公司就系爭證券帳戶之通信地址及原告之戶
    籍地址均已先後改為原告之住處即「臺中市○○路２－２號
    」，有如前述，則以系爭證券帳戶自開戶後，曾有陸續多次
    之買賣股票交易，此有存摺存款對帳單影本１份在卷足稽，
    原告並因此持有各家上市公司之股票，衡之常情，富春證券
    公司均會將各筆交易之對帳單寄至原告之現住處，原告若不
    知其於富春證券公司有此系爭證券帳戶，何以多次收受該公
    司之對帳單後未能適時提出疑義，甚且各該股票上市公司將
    股東開會通知書及配股通知書等文件寄至原告之住處，原告
    收受該些文件時，若非自己所買賣交易者，為何未能適時出
    面詢問？原告就此雖陳稱其因工作繁忙而未注意信件云云，
    然依原告於本院審理時自承其於他家證券公司亦有買賣股票
    等語（見本院９５年１０月３１日言詞辯論筆錄），足見原
    告平日即有從事股票買賣，則其對於上開各公司所寄之通知
    信件、對帳單、及可領股東紀念品之開會通知，焉有不知之
    理，原告主張其迄至９３年１２月底始知系爭證券帳戶之存
    在云云，已值商榷。再者，原告主張因被告乙○○告知原
    告該銀行存款已用完，其乃於８８年２月１１日經過被告大
    裕證券公司富春分公司內之誠泰銀行，欲領取剩餘利息，經
    行員告知仍有４９０００多元，然因原告之印章未在身邊，
    始於當日聲請變更印鑑，補發存摺，並領取４９４００元，
    至另筆６５０００元係被告乙○○假借辦理母親繼承事宜而
    取得原告印章，私自於８８年１２月９日盜領之款項云云。
    被告大裕證券公司就原告曾於８８年２月１１日變更印鑑，
    並領取４９４００元乙情並不爭執（見本院９５年１０月３
    １日言詞辯論筆錄），但辯稱４９４００元及６５０００元
    均係原告出售股票所得之股款，並由原告領取等語，且提出
    取款條影本２紙為憑。經查，系爭證券帳戶於８８年２月９
    日曾有出售股票之紀錄，並於同年月１１日將股款１２８３
    ３元轉入原告銀行帳戶，致原告於銀行帳戶之存款餘額計有
    ４９４５１元，嗣原告於股款轉入當日即至銀行提領整數計
    ４９４００元，此有卷附臨時對帳單、存摺存款對帳單及取
    款條（均為影本）各１紙為證，原告主張其前往領取利息之
    時間點與股款入帳之日期，時辰巧合，啟人疑竇。觀之本院
    依職權向誠泰商銀台中分行調閱原告銀行帳戶之開戶資料、
    印鑑變更申請書與８８全年之交易紀錄及年領款單２筆等資
    料，原告之銀行帳戶確實曾於同年１２月９日另有一筆６５
    ０００元之提款紀錄，而該筆款項之取款條上所蓋用之印章
    係原告變更後之印鑑，原告就此雖陳稱係被告乙○○假藉辦
    理繼承事宜而取得原告印章，進而私自盜領云云，然原告就
    此並未舉證以實其說，是尚難僅以原告片面指述遽認原告之
    主張為真實。原告復主張依其每年之綜合所得稅報稅資料
    ，未曾有系爭證券帳戶內交易之股票諸如「和桐化學」「春
    源鋼鐵」等，足見原告確實不知道有該證券帳戶云云，並提
    出其８８年至９３年綜合所得稅結算申報書影本共６份為憑
    。惟本院依職權向財政部臺灣省中區國稅局調閱原告８８年
    至９３年之綜合所得稅相關資料，原告除９０年度未有「和
    桐化學股份有限公司」之營利所得資料外，其餘８８年、８
    ９年、９１年至９３年每年均有「和桐化學股份有限公司」
    及「春源鋼鐵工業股份有限公司」之營利所得資料，且原告
    除８９年之綜合所得稅未經核定限期補繳外，其餘各年度均
    遭補繳稅款，是原告於收受核定書補稅資料時，應可知悉「
    和桐化學」「春源鋼鐵」等股票，若非其本身之所得，理應
    提出疑義。原告雖辯稱國稅局之各年度申報核定資料，係國
    家機關統一彙集之個人財產資料，並非原告個人於各該時期
    所實際知悉之財產交易情形云云。惟若係幾乎每年均遭國稅
    局補繳稅款，理應會對於國稅局所寄發之核定書補稅資料，
    與自己申報之所得資料加以核對，找出相異之處，以避免每
    年均遭追繳。本件原告自８８年度至９３年度綜合所得稅之
    申報，除８９年度外，其餘各年度均遭國稅局發函通知補繳
    ，已如前述，然原告竟於每年收受補稅通知書函時，均未查
    對，亦顯與常情有違。原告另主張其曾於８４年１月１１
    日委請被告乙○○於銀行帳戶開立後，將原告所有之台銀支
    票１５０萬元１紙存入該帳戶，嗣８６年３月３１日訴外人
    吳逸謨將前向原告借貸之１８０萬元返還予原告，並將該１
    ８０萬元匯入系爭銀行帳戶，然被告乙○○私自挪用該些款
    項至系爭原告名義之證券帳戶內，作為買賣股票之用，而被
    告大裕證券公司未有原告授權被告乙○○得代理原告買賣股
    票之情形下，逕自接受被告乙○○為股票之下單買賣云云，
    並提出訴外人吳逸謨借款及償還申明書、存摺存款對帳單（
    均為影本）各１份為憑。觀諸原告提出之存摺存款對帳單，
    可知原告系爭銀行確係有前開２筆資金之存入，且自８４年
    １月１１日開戶後，有陸續多次買賣股票之紀錄，惟前開存
    摺存款對帳單，亦僅能看出該帳戶內之諸如股票名稱、買入
    或賣出、交易日期及金額等股票買賣資料，然究係由何人下
    單操作買賣，尚不得而知，而原告復未能就此有利於己之主
    張舉證以實其說，是尚難以原告片面指陳遽認被告乙○○與
    大裕證券公司有何前開不法之情事，是原告此部分之主張亦
    難認有理。
(三)綜上所述，原告就其主張於８４年１月１１日至八信合作社
    僅開立活期存款帳戶，並未於當日開立證券帳戶，該帳戶係
    被告乙○○與富春證券公司之營業員共同私自以原告名義開
    立，及原告所有之系爭八信合作社帳戶內之存款遭被告乙○
    ○及被告大裕證券公司擅自挪作股票之買賣等情，均未能舉
    證以實其說，是尚難為原告有利之認定。原告既無法就上列
    事實舉證證明被告有何故意或過失之不法侵害行為存在，原
    告對被告即無損害賠償請求存在，從而，原告本於民法第１
    ８４條及第１８５條共同侵權行為損害賠償請求權，請求被
    告被告乙○○與被告大裕證券公司應連帶給付原告0000
    000元，被告乙○○應再給付原告５３４０００元，及均
    自最後起訴狀繕本送達翌日起至清償日，按年息５％計算之
    利息，為無理由，應予駁回。至原告假執行之聲請，因訴之
    駁回而失所依據，應併予駁回。
伍、兩造其餘主張及所提證據與本院上開論斷無涉或無違，不予
    贅述。
陸、訴訟費用負擔之依據：民事訴訟法第７８條。
中    華    民    國    95    年    11    月    28    日
                  民事第二庭  法  官  許冰芬
正本係照原本作成。
如對本判決上訴，須於判決送達後20日內向本院提出上訴狀。
中    華    民    國    95    年    11    月    28    日
                              書記官  陳其良


司法院資訊處製作；財團法人民間司法改革基金會備份。
